【裁判字號】    97,審易,422
【裁判日期】    971127
【裁判案由】    毒品危害防制條例
【裁判全文】
臺灣士林地方法院刑事判決             97年度審易字第422號
公  訴  人  臺灣士林地方法院檢察署檢察官
被      告  甲○○
上列被告因違反毒品危害防制條例案件，經檢察官提起公訴（97
年度毒偵字第1726號），被告於準備程序中就被訴事實為有罪之
陳述，經本院裁定改以簡式審判程序審理，並判決如下：
    主  文
甲○○施用第二級毒品，累犯，處有期徒刑伍月，如易科罰金，
以新臺幣壹仟元折算壹日，扣案之甲基安非他命壹包（驗餘淨重
零點壹貳玖玖公克）沒收銷燬，裝盛前開甲基安非他命所用之包
裝袋壹個沒收。
    事  實
一、甲○○曾因施用毒品案件，經法院裁定送觀察、勒戒後，認
    有繼續施用毒品之傾向，復經法院裁定令入戒治處所施以強
    制戒治，於民國92年11月5 日強制戒治執行完畢釋放出所，
    並由臺灣士林地方法院檢察署檢察官於92年11月25日，以92
    年度戒毒偵字第79號為不起訴處分確定。又於94年間，因施
    用毒品案件，經本院以94年度士簡字第443 號判決處有期徒
    刑5 月確定，於95年2 月28日縮短刑期執行完畢。仍不知悔
    改，復基於施用第二級毒品甲基安非他命之犯意，於前開強
    制戒治執行完畢釋放後5 年內之97年8 月15日晚上9 時30分
    許為警採尿往前回溯96小時內之某時，在其位於臺北縣汐止
    市○○○ 路119 巷28號4 樓住處，以將甲基安非他命置於玻
    璃球吸食器內燒烤吸食其煙霧之方式，施用甲基安非他命1
    次。嗣於97年8 月15日下午6 時50分許許，經警持搜索票搜
    索上開住處，搜得甲基安非他命1 包（驗餘淨重0.1299公克
    ），並採其尿液送驗，結果呈安非他命、甲基安非他命陽性
    反應，始悉上情。
二、案經臺北縣政府警察局汐止分局報請臺灣士林地方法院檢察
    署檢察官偵查起訴。
    理  由
一、前揭犯罪事實，業據被告甲○○於本院準備程序及審理時供
    認不諱（見本院97年11月20日準備程序筆錄及審判筆錄），
    又被告為警查獲時，經採集其尿液送檢驗結果，呈安非他命
    及甲基安非他命陽性反應，有臺北縣政府警察局汐止分局97
    年8 月16日移送毒品危害防制條例人犯尿液檢體編號對照表
    及臺灣檢驗科技股份有限公司97年9 月2 日編號CH/2008/80
    528 號濫用藥物檢驗報告各1 紙在卷可參（見第1726號偵查
    卷第54頁、第55頁），復有查獲之甲基安非他命1 包扣案可
    資佐證，而扣案袋內之物，經檢驗結果，呈甲基安非他命反
    應，有交通部民用航空局航空醫務中心97年8 月25日航藥鑑
    字第0974330 號毒品鑑定書1 份在卷可稽，足徵被告自白與
    事實相符。本件事證明確，被告犯行堪以認定。
二、按犯毒品危害防制條例第十條之施用毒品罪者，檢察官應聲
    請法院裁定令被告入勒戒處所觀察、勒戒。觀察、勒戒後，
    檢察官依據勒戒處所之陳報，認受觀察、勒戒人無繼續施用
    毒品傾向者，應即釋放，並為不起訴處分；認受觀察、勒戒
    人有繼續施用毒品傾向者，檢察官應聲請法院裁定令入戒治
    處所施以強制戒治。經觀察、勒戒或強制戒治執行完畢釋放
    後，五年內再犯毒品危害防制條例第十條之罪者，檢察官應
    依法追訴，毒品危害防制條例第20條第1 項、第2 項、第23
    條第2 項分別定有明文。查被告前因施用毒品案件，經法院
    裁定送觀察、勒戒後，認有繼續施用毒品之傾向，復經法院
    裁定令入戒治處所施以強制戒治，於92年11月5 日強制戒治
    執行完畢釋放出所，並由臺灣士林地方法院檢察署檢察官於
    92年11月25日，以92年度戒毒偵字第79號為不起訴處分確定
    ，有臺灣士林地方法院檢察署檢察官92年度戒毒偵字第79號
    不起訴處分書、法務部全國檢察官線上查詢人犯在監所最新
    資料報表、刑案資料查註紀錄表、全國施用毒品案件紀錄表
    、受觀察勒戒人毒品及前科紀錄簡列表各1 份在卷可稽，被
    告於觀察、勒戒及強制戒治執行完畢釋放後，五年內再犯毒
    品危害防制條例第10條之罪，經檢察官提起公訴，本院應予
    審理。按甲基安非他命係毒品危害防制條例第2 條第2 項第
    2 款所稱之第二級毒品。核被告施用甲基安非他命之行為，
    係犯毒品危害防制條例第10條第2 項之施用第二級毒品罪。
    被告持有甲基安非他命進而施用，其持有甲基安非他命之低
    度行為應為施用甲基安非他命之高度行為所吸收，不另論罪
    。又被告有事實欄所述犯罪科刑執行情形，有臺灣高等法院
    被告前案紀錄表附卷可參，其於有期徒刑執行完畢五年內，
    再故意犯本件有期徒刑以上之罪，應依刑法第47條第1 項之
    規定論以累犯，並加重其刑。再按，毒品危害防制條例認施
    用毒品者具「病患性犯人」之特質，除降低施用毒品罪之法
    定刑外，並採以觀察、勒戒方式戒除其身癮及以強制戒治方
    式戒除其心癮之措施，足認僅對於施用毒品之犯人科以重刑
    ，並不能使其戒除毒癮。另參諸世界各國之醫療經驗及醫學
    界之共識，咸認施用毒品成癮者，其心癮甚難戒除，絕難戒
    絕斷癮，致其再犯率均偏高（以新加坡為例，其執行強制戒
    治後再犯比例高達百分之72至75）。因此施用毒品者無法戒
    絕毒癮，一再施用，本為施用毒品者之特性，再犯施用毒品
    罪，量刑不宜過重，且新修正刑法已採一罪一罰，對於施用
    毒品者，每次施用毒品之犯行，均分別處罰，已足制裁被告
    各次施用毒品之犯行。本案被告雖於94年間，因施用毒品案
    件，經本院以94年度士簡字第443 號判決處有期徒刑5 月確
    定，復於95年間，因施用毒品案件，經本院分別以94年度易
    字第727 號判決處有期徒刑1 年2 月確定，嗣經減刑為有期
    徒刑7 月確定，及以95年度訴字第111 號判決處有期徒刑7
    月確定，嗣經減刑為有期徒刑3 月又15日確定，惟本院依據
    上揭說明並審酌刑法第57條所列各項情狀及被告曾經觀察、
    勒戒及強制戒治，仍無法戒除毒癮，復又觸犯本件犯行，可
    認被告具有「病患性犯人」之特質，且本件被告僅施用毒品
    1 次，其施用毒品係傷害自身健康，所生危害非鉅，又本件
    犯後被告已坦承犯行等一切情狀，認公訴人求處有期徒刑7
    月尚嫌過重，量處如主文所示之刑，並諭知易科罰金之折算
    標準。
三、扣案之甲基安非他命1 包（驗餘淨重0.1299公克），係查獲
    之第二級毒品，不問屬於被告與否，應依毒品危害防制條例
    第18條第1 項前段之規定宣告沒收銷燬，另扣案之裝盛上開
    甲基安非他命之包裝袋1 個，有防止毒品裸露、散逸之功能
    ，且既與毒品分別鑑秤其重量，與毒品即無難以析離而無法
    個別宣告沒收之情事，係屬被告所有，供犯本案施用甲基安
    非他命所用，業據被告供承明確，爰依刑法第38條第1 項第
    2 款、第3 項之規定，宣告沒收。
據上論斷，應依刑事訴訟法第273 條之1 第1 項、第299 條第1
項前段，毒品危害防制條例第10條第2 項、第18條第1 項前段，
刑法第11條、第41條第1 項前段、第47條第1 項、第38條第1 項
第2 款，判決如主文。
本案經檢察官余麗貞到庭執行職務。
中    華    民    國    97    年    11    月    27    日
                  刑事第一庭法  官  洪英花
以上正本證明與原本無異。
如不服本判決應於判決送達後10日內向本院提出上訴狀。
                            書記官  趙彩彤
中    華    民    國    97    年    11    月    27    日
附錄論罪科刑法條：毒品危害防制條例第10條第2 項
施用第二級毒品者，處3 年以下有期徒刑。


司法院資訊處製作；財團法人民間司法改革基金會備份。
